【裁判字號】    89,訴,820
【裁判日期】    890602
【裁判案由】    偽造文書
【裁判全文】
臺灣臺中地方法院刑事判決                          八十九年度訴字第八二號
    公  訴  人  台灣台中地方法院檢察署檢察官
    被      告  庚○○
    被      告  乙○○
右列被告因偽造文書案件，經檢察官提起公訴（八十九年度偵字第三七三０號），本
院判決如左：
    主  文
庚○○、乙○○共同行使偽造私文書，足以生損害於他人，均處有期徒刑陸月。均緩
刑參年。
    事  實
一、庚○○、乙○○係夫妻，二人於民國八十五年十一月十日，由庚○○擔任互助會
    首，在台中縣金城里向學路一００巷一號四樓，召集民間互助會，含會首共有二
    十五人（含己○○、戊○○、丙○○、丁○○、廖林黨等人），約定每會每期會
    金新台幣（下同）一萬元，會期自八十五年十一月十日起至八十七年十一月十日
    止，每月十日開標一次，並由乙○○負責主持開標，並於開標後代收死會及活會
    會款，首會會款由會首收取，活會會員係以每會應繳會款扣除得標者所出之標息
    後繳納會款。詎庚○○、乙○○竟共同意圖為自己不法之所有，並基於共同詐欺
    、偽造得標會單及行使偽造得標會單之犯意聯絡，於八十七年八月十日，在上址
    ，由乙○○在未載「標單」之得標會單上，偽簽活會會員廖林黨之署押及金額超
    過在場欲標取會款之其他活會會員所寫之標金，冒充得標，足以生損害於廖林黨
    及其他活會會員，繼而持該偽造得標會單行使，向會員佯稱該次係由廖林黨得標
    ，致使活會會員陷於錯誤，分別交付會款，共詐得二十餘萬元。嗣於八十七年八
    月十日開標收取會款後，庚○○、乙○○因周轉不靈而無故止會，經己○○等活
    會會員互相聯繫後，竟尚有戊○○、廖林黨、丁○○及己○○四人仍為活會會員
    ，始發現上情。
二、案經己○○、甲○○訴請台灣台中地方法院檢察署檢察官偵查起訴。
    理  由
一、訊據被告庚○○、乙○○於本院審理中坦承於右揭時地召募互助會，以被告庚○○為會首，並由被告乙○○主持開標及收取會款之事實，惟其二人均矢口否認有
    詐欺、偽造會單及行使偽造會單之犯行，均辯稱：該互助會共有二十五會，止會
    後僅剩三會即己○○、戊○○、丁○○係活會，而丙○○、廖林黨的部分已標走
    ，伊二人並未冒標云云。經查，右揭犯罪事實，業據告訴人己○○於偵查及本院
    調查程序中指訴被告二人冒標之情節甚詳，並有互助會會單乙紙附卷可稽，而被
    告乙○○於偵查中亦已供承：我冒標二會，因我被春美倒，‧‧‧，我是到最後
    才冒標的等語（見偵查卷第八頁正面），被告庚○○於偵查中亦供稱：我知道冒
    標之事，因週轉不過來等語（同上偵查卷第八頁背面），是被告庚○○、乙○○
    確有冒標互助會之情事甚明，告訴人己○○於本院審理中雖指陳被告二人共冒標
    三會云云，惟上開互助會共有二十五會，會期至八十七年十一月十日之情，業據
    證人丙○○、丁○○、戊○○之母蔡苞（以其子戊○○之名義跟會）、廖林黨於
    本院審理中到庭結證明確（見本院八十九年五月五日訊問筆錄、八十九年五月十
    九日審判筆錄），是上開互助會共有二十五會，會期至八十七年十一月十日，至
    為灼然；又本件互助會於八十七年八月十日開標止會後，尚有己○○、戊○○、
    丁○○、廖林黨均為活會等情，亦據告訴人己○○、證人蔡苞、丁○○、廖林黨
    等人陳述在卷（同上筆錄），另證人丙○○於本院調查中證稱：我的部分已得標
    ，是死會，我將會款借給被告等語（見本院八十九年五月五日訊問筆錄），則丙○○部分係死會無訛，而本件至止會時僅剩三會，卻仍有四個活會會員，是被告
    二人顯有冒標一會甚明，被告二人事後翻異前供，所辯廖林黨部分係死會云云，
    顯係卸責之詞，洵無足採。從而事證明確，被告二人上開犯行堪以認定。
二、按本件互助會標會方式係由會員已打電話告知標金寄標，或親自到場寫標單並記
    載名字及金額等情，業據被告乙○○供明在卷（見本院八十九年五月十九日審判
    筆錄），是被告二人冒標顯有以被冒標人名義記載標單甚明，而被告二人雖僅在
    得標會單上偽簽會員廖林黨之署押及記載金額，並未載明「標單」二字，但依習
    慣已足以表示係民間互助會標單之用意，應認係準私文書。核被告二人所為，均
    係犯刑法第二百十六條、第二百十條、第二百二十條第一項之行使偽造準私文書
    罪、第三百三十九條第一項之詐欺取財罪。被告二人就上開行使偽造準私文書、
    詐欺取財犯行間有犯意之聯絡及行為之分擔，均為共同正犯。其冒標廖林黨之會
    款而偽造「廖林黨」之署押於得標會單上，偽造署押之行為，應為偽造得標會單
    之準私文書行為之部分行為；其偽造得標會單後復持以行使，偽造之低度行為應
    為行使之高度行為所吸收，不另論罪。又被告二人同一次之詐欺及行使偽造準私
    文書行為，同時向多數活會會員詐取會款，係以一行為觸犯數個相同之詐欺及行
    使偽造準私文書罪名，為同種想像競合犯，依刑法第五十五條之規定，應從一重
    處斷。又所犯行使偽造準私文書、詐欺取財犯行間，有方法結果之牽連關係，應
    從較重之行使偽造準私文書罪論處。爰審酌被告二人並無前科，有臺灣臺中地方
    法院檢察署刑案資料查註紀錄表可按，冒標所得財物價值，及犯後態度等一切情
    狀，分別量處如主文所示之刑，以資懲儆。又被告二人前未曾受有期徒刑以上刑
    之宣告，此有上開刑案資料查註紀錄表在卷可按，其二人因一時失慮，致觸犯本
    案犯行，且已由被告二人分別給付己○○九萬五千元、戊○○、丙○○各十萬元
    及丁○○八萬五千元，此據告訴人供明在卷，經此刑之教訓，自當知所警惕，而
    無再犯之虞，本院綜核各情，認前開對其二人刑之宣告，以暫不執行為適當，爰
    併宣告緩刑三年，以啟自新。又被告二人偽造上開「廖林黨」之得標會單未扣案
    ，且於冒標後即已丟棄滅失，業據被告乙○○於本院審理中供明在卷，故上開會
    單及會單之偽造署押，爰不另為沒收之諭知，併此敘明。
三、公訴意旨另以：被告庚○○、乙○○上開互助會共冒標二會，除前開冒標犯行外
    ，另涉犯刑法第二百十六條、第二百十條之行使偽造準私文書及同法第三百三十
    九條第一項詐欺取財罪嫌云云；惟查，被告二人雖於偵查中供稱係冒標二會云云
    ，惟於本院審理中改稱並未冒標云云，已如前述，而公訴人認被告二人冒標二會
    ，無非以除前述活會會員外，尚有丙○○亦為活會會員為其論罪依據，惟證人丙○○於本院審理中業已到庭結證稱其已標走互助會，為死會等語，是被告二人僅
    冒標一會，已如前述，此外，本院復查無其他證據證明被告二人有其他冒標之犯
    行，此部分本應為無罪諭知，惟公訴人認被告二人此部分，與右揭論罪科刑部分
    有連續犯之裁判上一罪關係，爰不另為無罪之諭知。
據上論斷，應依刑事訴訟法第二百九十九條第一項前段，刑法第二十八條、第二百二
十條第一項、第二百十六條、第二百十條、第三百三十九條第一項、第五十五條、第
七十四條第一款，罰金罰鍰提高標準條例第一條前段，判決如主文。
本案經檢察官李月治到庭執行職務
中      華      民      國      八十九      年      六    月      二    日
                                    臺灣台中地方法院刑事第四庭
                                        法  官  卓  進  仕
右正本證明與原本無異。
如不服本判決，應於判決送達後十日內向本院提出上訴狀，上訴於臺灣高等法院臺中
分院（須附繕本）。
                                        書記官
中      華      民      國      八十九      年      六    月      三    日
附錄本判決論罪科刑之法條：
刑法第二百十六條
行使第二百十條至第二百十五條之文書者，依偽造、變造文書或登載不實事項或使登
載不實事項之規定處斷。
刑法第二百十條
偽造、變造私文書，足以生損害於公眾或他人者，處五年以下有期徒刑。
刑法第二百二十條第一項
在紙上或物品上之文字、符號、圖畫、照像，依習慣或特約，足以為表示其用意之證
明者，關於本章及本章以外各罪，以文書論。
刑法第三百三十九條第一項
意圖為自己或第三人不法之所有，以詐術使人將本人或第三人之物交付者，處五年以
下有期徒刑、拘役或科或併科一千元以下罰金。


司法院資訊處製作；財團法人民間司法改革基金會備份。
